臺北高等行政法院判決
　　　　　　　　　　　　　　　　　　 94年度簡字第00471號
原　　　告　甲○○
被　　　告　臺北市政府
代　表　人　乙○○市長）住同.
上列當事人間因就業服務法事件，原告不服行政院勞工委員會中
華民國94年4月6日勞訴字第0940001324號訴願決定，提起行政訴
訟。本院判決如下：
    主  文
原告之訴駁回。
訴訟費用由原告負擔。
    事  實
緣原告甲○○未經許可聘僱印尼籍逃逸外勞FITRIANI NENTI（下
稱F君，護照號碼：AE271754）至臺北市○○區○○路1段187巷
16號2樓之住處內，從事看護工之工作。案經臺北市政府警察局
士林分局於民國（下同）93年9月13日查獲，該分局遂於93年9月
16日以北市警士分行字第09363675900號函移由被告臺北市政府
審查屬實，被告乃依就業服務法第57條第1款及第63條第1項規定
，於93年10月4日以府勞二字第09310163800號罰鍰處分書處原告
罰鍰新臺幣（下同）15萬元整。原告不服，提起訴願，旋遭駁回
，遂向本院提起行政訴訟，茲摘敘兩造訴辯意旨如左：
壹、原告起訴主張略謂：
一、聲明：
(一)、訴願決定及原處分均撤銷。
(二)、訴訟費用由被告負擔。
二、理由：
    原告因工作關係須早出晚歸，93年3月初，原告父親身體狀
    況變化，無法站立、失禁、精神無法集中，原告雖請假在家
    照料惟工作不能中斷，看護媽之時間亦有限制。此時有同業
    友人提起外勞可照顧，原告當時無法短時間內找人照顧父親
    ，正確申請外勞看護須2至3個月時間，還要醫生證明才可。
    於不知情狀況下請F君照顧父親。況F君稱其在臺灣尚有1年
    期，只是原雇主未發薪水又打罵她，才另找雇主，原告不疑
    有他，以致違反就業服務法。原告實不知嚴重性，不知情中
    違反法規，由於原告負擔扶養父親與房租能力有限，15萬元
    罰鍰實屬沉重負擔，請求重新審理。
貳、被告答辯主張略謂：
一、聲明：
(一)、駁回原告之訴。
(二)、訴訟費用由原告負擔。
二、理由：
    本件依警局93年9月14日對原告所為之偵詢（調查）筆錄所
    載：「（問：妳與印尼籍逃逸外勞FITRIANI NENTI聘僱關係
    請詳述之？）答：他自稱叫AYU，（正名：FITRIANI NENTI
    、護照號碼：AE851322）是我今年3月在世貿家具展覽會上
    ，同業界的朋友知道我需要聘僱監護工，同業界間就幫我打
    聽誰家中有聘僱外勞的朋友，不久就有人打電話跟我聯絡，
    約定在今年4月12日至捷運岸唭哩站接AYU到敝居從事監護工
    的工作，負責照顧90高齡的家父起居及三餐，月薪新臺幣1
    萬8,000元，直到昨（13）日被警方查獲，剛好聘僱她半年
    。」足證原告確有為非法聘僱他人所申請聘僱外國人之違法
    行為，原處分自有理由及依據。原告於起訴狀中主張，案發
    當時是因為當時家人著急混亂，亦不知有所謂的「就業服務
    法」之罰則效果，亦無法得知該外國人是所謂的逃逸外勞，
    顯為卸責之辭，蓋不論聘僱本國人亦或外國人，查核及確認
    受雇人之身分本即為雇主之法定義務，否則勞雇關係或社會
    保險（例如勞工保險、全民健康保險）即無由憑藉辦理，原
    告之行為顯然未善盡雇主之法定義務；再者，不知法律尚難
    據為免罰之事由，基此，原告之主張並無法令上之理由。綜
    上所陳，本件原告違法事實至為明顯，被告對之予以處分於
    法自無不當及違誤，原告所訴無理由。
    理  由
一、按「雇主聘僱外國人不得有下列情事：一、聘僱未經許可、
    許可失效或他人所申請聘僱之外國人。」、「違反第57條第
    1款規定者，處新臺幣15萬元以上75萬元以下罰鍰。」分別
    為就業服務法第57條第1款及第63條第1項所明定。
二、查本件原告聘僱印尼籍逃逸外勞F君，於臺北市○○區○○
    路1段187巷16號2樓之住處內，從事看護工之工作。案經臺
    北市政府警察局士林分局於93年9月13日查獲，經警訊原告
    及該外勞皆坦承上情不諱，此有原告及該名外勞之偵訊 (調
    查）筆錄附卷可稽。該分局遂於93年9月16日以北市警士分
    行字第09363675900號函移由被告審查屬實，被告依就業服
    務法第57條第1款及第63條第1項規定，於93年10月4日以府
    勞二字第09310163800號違反就業服務法罰鍰案件處分書處
    原告罰鍰15萬元整，核與前揭法條之規定洵無不合。
三、經查F君確係逃逸之印尼籍外勞，此為兩造所不爭之事實，
    並有F君之下述警訊筆錄及其居留查詢單可稽，堪認為實。
    原告雖主張於不知情狀況下請F君照顧父親，且F君稱其在臺
    灣尚有1年期云云。惟查：
(一)、本件稽之外勞居留資料查詢顯示，F君在臺工作許可效期至
    93年4月30日為止，F君係於同年3月7日逃逸，原雇主於同月
    10日以書面報案。又查原處分卷附之原告93年9月14日之偵
    訊（調查）筆錄：「問：你與印尼籍逃逸外勞FITRIANI
    NENTI聘僱關係請詳述之？答：她自稱叫AYU（正名：
    FITRIANI NENTI、護照號碼：AE851322）是我今年3月在世
    貿家具展覽會上，同業界的朋友知道我需要聘僱監護工，同
    業界間就幫我打聽誰家中有聘僱外勞的朋友，不久就有人打
    電話跟我聯絡，約定在今年4月12日至捷運岸唭哩站接AYU到
    敝居從事監護工的工作，負責照顧90高齡的家父起居及三餐
    ，月薪新臺幣1萬8,000元，直到昨（13）日被警方查獲，剛
    好聘僱她半年。」與F君於同日之偵訊（調查）筆錄：「問
    ：妳逃逸這半年期間在何處非法工作，請詳述之？答：我於
    93年3月逃逸後只在一個地方工作，93年4月11日由我泰國籍
    朋友阿坤（基資不詳）帶我到現在的雇主姐姐（暱稱）甲○
    ○家裡擔任監護工，負責照顧她90歲的爸爸，月薪為新臺幣
    1萬8千元。」所述相符，上開違法情節既經警方查獲，又經
    F君及原告於偵訊（調查）筆錄中坦承，並於偵訊（調查）
    筆錄末行簽名、捺指印，自不容原告空言否認該筆錄內容之
    真實性，從而，原告與F君間應已成立僱傭關係至明，惟原
    告未申請許可再行聘僱。
(二)、另原告93年9月14日之偵訊（調查）筆錄：「問：妳可知未
    經申請許可聘僱外勞是違反就業服務法？答：我知道這是違
    反就業服務法之規定，但家父需人照顧我又要上班只好方便
    行事。」是原告又於起訴狀主張實不知嚴重性，不知情中違
    反法規云云，乃屬飾卸之詞，殊不足採，更不得以不知法令
    執為免罰之論據。
四、按就業服務法第57條第1款明文禁止非法聘僱未經許可、許
    可失效或他人所申請聘僱之外國人從事工作，旨在保障國民
    工作權、維持社會秩序而避免妨礙本國人之就業機會、勞動
    條件、國民經濟發展及社會安定。故針對聘僱外國人從事工
    作，立法採申請許可制，此揆諸同法第42條之規定亦明。是
    原告如需聘僱外國人從事工作，即應依法申請許可，原告未
    申請許可，聘僱外國人從事工作，自應受罰。
五、從而，被告依首揭規定，處原告15萬元罰鍰，並無不合。訴
    願決定遞予駁回，亦無違誤，均應予維持。本件原告之訴為
    無理由，爰不經言詞辯論予以駁回。
據上論結，本件原告之訴為無理由，爰依行政訴訟法第233條第1
項、第98條第3項前段判決如主文。
中　　華　　民　　國　　94　　年　 　8　　月　 29  　 日
 　　　　　　　　　　　　    第七庭  法　官 劉介中
上為正本係照原本作成。
本件以訴訟事件所涉及之法律見解具有原則性者為限，始得於本
判決送達後20日內向本院提出上訴狀並表明上訴理由，如已於本
判決宣示後送達前提起上訴者，應於判決送達後20日內補具上訴
理由（均按他造人數附繕本），且經最高行政法院許可後方得上
訴。
中　　華　　民　　國　　94　　年　 　8　　月　 29  　 日
                                     書記官 黃明和
